---
title: "Warm-Up"
output:
 html_document:
    toc: true 
---

```{r setup, include=FALSE}
knitr::opts_chunk$set(results = "hide", fig.show = "hide", message = FALSE, warning = FALSE)
```

## Conhecendo os dados

Vamos comerçar importando os dados do arquivo `filmes_imdb.csv`. Para indicar que o arquivo está dentro de uma pasta, é preciso utilizar a barra `/`, 

```{r}
library(tidyverse)

df <- read_csv2("input/filmes_imdb.csv")

df
```

Primeiro vamos fazer um histograma para poder ver a distribuição da variável `nota`.

```{r}
ggplot(data = df, aes(x = nota)) +
  geom_histogram() 
```

Agora, vamos ver a relação entre o `valor_captado` e o `publico` dos filmes.

```{r}
ggplot(data = df, aes(x = orcamento, y = faturamento)) +
    geom_point()
```


```{r}
ggplot(df, aes(orcamento, faturamento)) +
  geom_point() +
  geom_smooth()
```

## Qual o lucro médio dos filmes?

Nosso objetivo agora é calcular o lucro médio dos filmes. Primeiro vamos criar uma coluna e calcular o lucro de cada filme.

```{r}
df2 <- mutate(df, lucro = faturamento - orcamento)
df2
```

Vamos isolar os valores de lucro e colocar em um objeto e em seguida calcular a média.

```{r}
vec_lucro <- pull(df2, lucro)

mean(vec_lucro)
```

Vamos refazer os 2 primeiros passos unindo os comandos em um só.

```{r}
vec_lucro <- pull(mutate(df, lucro = faturamento - orcamento))
mean(vec_lucro)
```

Seguindo a mesma ideia, podemos unificar todos os comandos em uma única chamada.

```{r}
mean(pull(mutate(df, lucro = faturamento - orcamento), lucro))
```

Agora utilizando um operador especial, vamos executar as mesmas funções, porém organizada e forma diferente.

```{r}
df %>% 
  mutate(lucro = faturamento - orcamento) %>% 
  pull(lucro) %>% 
  mean()
```