---
title: "Exercicios"
output:
 html_document:
    toc: true 
---

```{r setup, include=FALSE}
knitr::opts_chunk$set(echo = FALSE, message = FALSE, warning = FALSE)
```

(@) **Importe o arquivo `onix.xlsx`, que está na pasta `input`, para um objeto chamado `onix`. Imprima o conteúdo do `data.frame` na tela.**

```{r}
library(tidyverse)
library(readxl)
onix <- read_excel("input/onix.xlsx")

onix
```
<br>

(@) **Crie uma nova columa de nome `valor_1k` que armazenará o valor do carro dividido por 1000. Salve o resultado no objeto chamado `onix`.**

```{r}
onix <- mutate(onix, valor_1k = valor / 1000)

onix
```
<br>

(@) **Calcule o valor médio de cada modelo e ano de fabricação para valores de referência a partir de "2017-01-01". Utilize a variável `valor_1k`.**

```{r}
onix %>% 
  filter(ref >= "2017-01-01") %>% 
  group_by(modelo, ano) %>% 
  summarise(valor_1k = mean(valor_1k, na.rm = TRUE))
```
<br>

(@) **Faça um histograma para mostrar a distribuição de todos os registros na coluna `valor_1k`.**

```{r}
ggplot(onix, aes(valor_1k)) +
  geom_histogram() +
  theme_bw()
```
<br>

(@) **Faça um gráfio semelhante ao anterior, mas indiviualizando cada ano de fabricação em um painel.**

```{r}
ggplot(onix, aes(valor_1k)) +
  geom_histogram() +
  facet_wrap(~ano) +
  theme_bw()
```
<br>

(@) **Faça um gráfio de dispersão (pontos) utilizando as variáveis `ref` e `valor_1k`. Adicione uma linha de tendência utilizando uma regressão linear**

```{r}
ggplot(onix, aes(ref, valor_1k)) +
  geom_point() +
  geom_smooth(method = "lm") +
  theme_bw()
```

(@) **Importe a tabela com os dados de inventário do TUME 134, disponível no arquivo `TUME_134_2016.xlsx`.**

```{r, message=FALSE, warning=FALSE}
library(readxl)
library(tidyverse)

tume <- read_excel("input/TUME_134_2016.xlsx")

tume
```
<br>

(@) **Crie uma nova columa para armazenar o valor do DAP das árvores. Salve o resultado em um objeto chamado `tume`.**

```{r}
tume <- mutate(tume, dap = CAP_cm / pi)

tume
```
<br>

(@) **Calcule o dap médio de cada parcela medida.**

```{r}
tume %>% 
  group_by(Esp) %>% 
  summarise(dap = mean(dap, na.rm = TRUE))
```
<br>

(@) **Faça um gráfico de dispersão para ver a relação entre o DAP e Altura de todas as árvores medidas.**

```{r}
ggplot(tume, aes(dap, H_m)) +
  geom_point()
```
<br>

(@) **Faça um gráfio, semelhante ao anterior, mas indiviualizando cada espécie em um painel.**

```{r}
ggplot(tume, aes(dap, H_m)) +
  geom_point() +
  facet_wrap(~Esp)
```
<br>

(@) **Faça um gráfio de barras com a altura média de cada espécie.**

```{r}
tume %>% 
  group_by(Esp) %>% 
  summarise(h = mean(H_m, na.rm = T)) %>% 
  ggplot(aes(Esp, h)) +
  geom_col()
```

(@) **Refaça o gráfico anterior deixando as barras em ordem decrescente.**

```{r}
tume %>% 
  group_by(Esp) %>% 
  summarise(h = mean(H_m, na.rm = T)) %>% 
  ggplot(aes(reorder(Esp, -h), h)) +
  geom_col() +
  labs(x = "Esp")
```