---
title: "Estatística experimental"
output:
 html_document:
    toc: true 
---

```{r setup, include=FALSE}
knitr::opts_chunk$set(results = "hide", fig.show = "hide", message = FALSE, warning = FALSE)
```

# Regressão Linear

O ajuste e análise de regressão são etapas importantes na pasquisa científica. Aqui não serão abordados os conceitos do assunto, eremos apenas mostrar a aplicação da regressão em um caso prático.

```{r}
library(tidyverse)
library(readxl)
library(ggpmisc)
library(broom)
library(car)
library(agricolae)

inv <- read_excel("input/TUME_134_2016.xlsx")

inv
```

Nosso objetivoé ajustar um modelo hipsométrico para cada espécie e em seguida predizer as alturas das árvores. O gráfico a seguir mostra a relação que teríamos se fosse ajustado apenas um modelo para todas as espécies.

```{r}
ggplot(inv, aes(CAP_cm, H_m)) +
  geom_point(alpha=0.4) +
  geom_smooth(method="lm") +
  theme_bw()
```

Mas na prática, a relação diâmetro-altura é diferente entre as espécies, como pode ser notado logo abaixo. Talvez fique mais evidente a diferença observando os coeficientes dos modelos que serão ajustados a seguir.

```{r}
ggplot(inv, aes(CAP_cm, H_m)) +
  geom_point() +
  geom_smooth(method = "lm") +
  stat_poly_eq(
    aes(label = paste(..eq.label.., ..rr.label.., sep = "~~~~")), 
    formula = y ~ x, parse = TRUE
  ) +
  facet_wrap(~Esp)
```

Para enterdermos o processo, vamos ajustar a regressão para algumas espécies. O comando `lm()` utiliza a notação em formula para especificar o modelo. Lê-se `H_m` em função de `CAP_cm`, sendo o `~` responsável por determinar as variáveis dependentes e independentes.

O pacote `broom` tem algumas funções que facilitam a extração das informações do modelo ajustado. Iremos utilizar a função `glance` para pegar as estatísticas gerais do modelo e a função `tidy` para acessar os coeficientes e significancias.


```{r}
m1 <- lm(H_m ~ CAP_cm, data = filter(inv, Esp == "E_citriodora"))

glance(m1)
```

```{r}
tidy(m1)
```

```{r}
m2 <- lm(H_m ~ CAP_cm, data = filter(inv, Esp == "E_maculata"))

glance(m2)
```

```{r}
tidy(m2)
```

A primeira etapa é entender que um data.frame pode conter vários tipos de elementos, como números, caracteres, listas e também outros data.frames. Para isso utilizaremos a função nest() do pacote tidyr e aninharemos os dados em função das espécies.

```{r}
inv_nest <- inv %>%
  group_by(Esp) %>%
  nest() 

inv_nest
```

Agora podemos ajustar um modelo de regressão para cada espécie utilizando a função map, do pacote purrr.

```{r}
dados_modl <- inv_nest %>% 
  mutate(
    ajuste = map(data, ~lm(H_m ~ CAP_cm, data = .)),
    resumo = map(ajuste, glance),
    coef = map(ajuste, tidy),
    resid = map(ajuste, augment)
  )
 
dados_modl
```

Da mesma forma que aninhamos os dados por espécie, podemos retorná-los para o formato original, mas agora mostrando apenas as informações que realmente interessam.

```{r}
dados_modl %>%
  select(Esp, resumo) %>% 
  unnest(resumo)
```

```{r}
dados_modl %>%
  select(Esp, coef ) %>% 
  unnest(coef)
```

Após o ajuste do modelo, temos de predizer as alturas. Por fim, temos de volta um `data.frame` com as alturas preditas.

```{r}
dados_pred <- dados_modl %>% 
  mutate(
    hpred = map2(ajuste, data, predict)
  ) %>%
  select(Esp, data, hpred) %>% 
  unnest(hpred, data)

dados_pred
```

Para visualizar o resultado da regressão, podemos colocar no gráfico a comparação enrte valores medidos e preditos.

```{r}
dados_pred %>% 
  ggplot(aes(CAP_cm)) +
    geom_point(aes(y = H_m), color = "cadetblue") +
    geom_point(aes(y = hpred), color = "red") +
    facet_wrap(~Esp) +
    theme_bw()
```

# ANOVA e Tukey

Iremos realizar uma análise paramétrica básica envolvendo análise de variância e teste de Tukey num conjunto de dados bastante simples. Além dos testes estatísticos, iremos fazer um gráfico para expressar o resultado de forma agradável.

O banco de dados é proveniente de um Teste de Progênie, onde se testa diferentes materiais genéticos com o intuito selecionar indivíduos superiores.

```{r}
dados <- read_csv2("input/progenies.csv")

dados
```

Uma ideia básica é verificar a distribuição dos dados. Utilizaremos o boxplot para isso.

```{r}
ggplot(dados, aes(progenie, volume)) +
  geom_boxplot() +
  theme_bw() 
```

Primeiro, vamos utilizar o teste de Levene para verificar se há homogeneidade de variância, ou homocedasticidade.

```{r}
leveneTest(volume ~ factor(progenie), data=dados)
```

Como o p-valor é maior que 5% não temos evidência significativa para rejeitar a hipótese nula de homogeneidade, ou seja, nossos dados tem homogeneidade de variância.

O segundo pressuposto é a normalidade dos resíduos. Utilizaremos o teste de Shapiro-Wilk cuja hipótese nula é a de que os dados seguem uma distribuição normal. 

```{r}
anova <-  aov(volume ~ progenie, data=dados)

shapiro.test(resid(anova))
```

Como o p-valor é superior ao limite de 5%, podemos aceitar a hipótese nula e considerar nossos dados normais.

Uma vez que os pressupostos foram atendidos, seguiremos para a ANOVA. Note que, caso os testes de Levene e Shapiro-Wilk resultassem em um p-valor significante, ou seja, menor que 5%, teríamos que utilizar outro método estatístico para analisar nossos dados. Nesse caso, uma alternativa é utilizar testes não-paramétricos, uma vez que eles não exigem os pressupostos que acabamos de testar.

```{r}
summary(anova)
```

Nossa ANOVA resultou em um p-valor menor que 5%, portanto, temos evidências de que ao menos um tratamento se diferencia dos demais. Isso já é uma resposta, mas pouco acrescenta à nossa pesquisa pois queremos saber quem é este tratamento discrepante. Ou melhor, queremos poder comparar os tratamentos entre si e verificar quais são estatisticamente iguais ou diferentes.

Para esta abordagem existem alguns testes de médias e cada um tem uma particularidade, mas de longe o mais utilizado é o de Tukey. 

A interpretação do teste de Tukey é simples. Após determinarmos a diferença mínima significativa (ou Honest Significant Difference - HSD), podemos julgar se as médias são iguais ou não. Em termos práticos, esse valor nos dá uma margem de igualdade, pois se a diferença entre dois tratamentos for maior do que isso, os médias são diferentes.

```{r}
tukey <- HSD.test(anova, "progenie")

tukey
```

Para deixar mais visual ainda, podemos construir um gráfico de barras com a média de cada tratamento e adicionar a sua letra correspondente ao teste de Tukey.

```{r}
tukey$groups %>% 
  rownames_to_column(var = "trt") %>% 
  ggplot(aes(reorder(trt, -volume), volume)) +
    geom_bar(stat = "identity") +
    geom_text(aes(label = groups), vjust = 1.8, size = 9, color = "white") +
    labs(x = "Progênies", y = "Médias") +
    theme_bw()
```